臺灣臺南地方法院刑事裁定
111年度毒聲字第659號
聲  請  人  臺灣臺南地方檢察署檢察官
被      告  楊智仰


上列被告因違反毒品危害防制條例案件（111年度撤緩毒偵字第2
33號），經檢察官聲請觀察、勒戒（111年度聲觀字第521號），
本院裁定如下：
    主  文
乙○○施用第二級毒品，令入勒戒處所觀察、勒戒。
    理  由
一、本件聲請意旨略以：被告乙○○前於民國106年間，因施用毒
    品案件經依本院106年度毒聲字第320號裁定令入勒戒處所執
    行觀察、勒戒，嗣於106年11月22日因無繼續施用傾向而釋
    放出所，並經臺灣臺南地方檢察署（下稱臺南地檢署）檢察
    官以106年度毒偵字第1793號為不起訴處分確定。詎其仍不
    知戒除毒癮，基於施用第二級毒品甲基安非他命之犯意，於
    110年9月6日6時許，在臺南市○○區○○000號之17，以將甲基
    安非他命置於吸食器内燒烤後吸食其產生煙霧之方式，施用
    第二級毒品甲基安非他命1次。嗣為警於同日7時許，持本院
    核發之搜索票至上址執行搜索，並徵得其同意後採尿送驗，
    檢驗結果呈安非他命、甲基安非他命陽性反應，始查悉上情
    。上揭事實業據被告於警詢及偵查中坦承不諱，且有勘察採
    證同意書、臺南市政府警察局善化分局偵辦毒品危害防制條
    例案送驗尿液編號及年籍對照表（尿液編號：110F078號）
    及臺南市政府衛生局濫用藥物尿液檢驗結果報告（檢體名稱
    ：110F078）各1份在卷可稽。因認被告涉犯毒品危害防制條
    例第10條第2項之施用第二級毒品罪嫌，爰依同條例第20條
    第1項，聲請裁定將被告送勒戒處所觀察、勒戒等語。
二、按犯毒品危害防制條例第10條之罪者，檢察官應聲請法院裁
    定，或少年法院（地方法院少年法庭）應先裁定，令被告或
    少年入勒戒處所觀察、勒戒，其期間不得逾二月；依前項規
    定為觀察、勒戒或強制戒治執行完畢釋放後，三年後再犯第
    10條之罪者，適用前2項之規定，同條例第20條第1項、第3
    項定有明文。次按109年1月15日修正公布、同年7月15日施
    行之毒品危害防制條例第20條第3項規定，犯第10條之罪於
    觀察、勒戒或強制戒治執行完畢釋放後，三年後再犯第10條
    之罪者，適用本條前2項之規定。上開所謂「三年後再犯」
    ，只要本次再犯（不論修正施行前、後）距最近一次觀察、
    勒戒或強制戒治執行完畢釋放，已逾三年者，即該當之，不
    因其間有無犯第10條之罪經起訴、判刑或執行而受影響（最
    高法院刑事大法庭109年度台上大字第3826號裁定意旨參照
    ）。
三、又按「毒品危害防制條例所規定之「觀察、勒戒」程序，係
    針對受處分人所為保安處分，目的在戒除行為人施用毒品身
    癮及心癮，以達教化與治療之目的，其立法意旨在幫助施用
    毒品者戒毒，性質上為一療程，而非懲罰，並屬強制規定，
    除檢察官審酌個案情形，依同條例第24條第1項為附命完成
    戒癮治療之緩起訴處分外，凡經檢察官聲請法院裁定將被告
    送勒戒處所觀察、勒戒者，法院僅得就其聲請審查被告是否
    有施用毒品之行為，以及被告是否為「初犯」或為觀察、勒
    戒、強制治療執行完畢後「5年內再犯」（修法前）而為准
    駁之裁定，並無自由斟酌以其他方式替代或得以其他原因免
    予執行之權。而所謂「緩起訴之戒癮治療」，係由檢察官審
    酌個案情形，依毒品危害防制條例第24條規定，改以緩起訴
    處分方式轉介毒品施用者前往醫療院所治療。惟是否給予被
    告為附命完成戒癮治療之緩起訴處分，事屬刑事訴訟法第25
    3條之1第1項及第253條之2第1項第6款特別賦予檢察官之職
    權，非法院所得審酌，被告亦無聲請檢察官為緩起訴之權利
    ，檢察官即使未為此部分理由之說明，於法亦無不合」（臺
    灣高等法院暨所屬法院107年法律座談會刑事類提案第22號
    多數意見參照）。
四、本院經核上開卷內證據資料，堪認被告上揭施用第二級毒品
    犯行屬實。查被告本件施用第二級毒品犯行雖曾受附命完成
    戒癮治療之緩起訴處分，然上開戒癮治療尚未完成，其緩起
    訴處分即因被告未依處分命令遵期至醫院回診接受戒癮治療
    而遭撤銷，有國立成功大學醫學院附設醫院回函、臺南地檢
    署檢察官111年度撤緩字第234號撤銷緩起訴處分書在卷可稽
    ，顯見被告未珍惜接受醫院戒癮治療之機會，有不宜為附命
    完成戒癮治療緩起訴處分情形存在。末查被告前於106年間
    ，因施用毒品案件經依本院106年度毒聲字第320號裁定令入
    勒戒處所執行觀察、勒戒，嗣於106年11月22日因無繼續施
    用傾向而釋放出所，並經臺南地檢署檢察官以106年度毒偵
    字第1793號為不起訴處分確定乙情，有臺灣高等法院被告前
    案紀錄表卷附可參，揆櫫前揭刑事大法庭裁定意旨，本件被
    告施用毒品犯行，距其最近一次強制戒治執行完畢釋放，已
    逾三年，是認聲請人之聲請為有理由，且與法無不合，應予
    准許。
五、爰依毒品危害防制條例第20條第3項、第1項規定，裁定如主
    文。
本案經檢察官甲○○聲請裁定觀察勒戒。　　　
中　　華　　民　　國　　111 　年　　8 　　月　　9 　　日
　　　　　　　　　刑事第三庭    法　官　陳振謙
以上正本證明與原本無異。
如不服本裁定，應於送達後5日內，向本院提出抗告狀。
　　　　　　　　　　　　　　　　書記官　黃憶筑
中　　華　　民　　國　　111 　年　　8 　　月　　9 　　日